臺灣屏東地方法院民事判決　　　　　　　 99年度訴字第312號
原　　　告　甲
訴訟代理人　許淑清律師
被　　　告　蔡寬忠　
上列當事人間損害賠償事件，本院於中華民國100年3月10日言詞
辯論終結，判決如下：
    主  文
被告應給付原告甲女新臺幣伍拾萬元，及自民國九十九年六月十
一日起至清償日止按年息百分之五計算之利息。
原告其餘之訴駁回。
訴訟費用由被告負擔六分之五，其餘由原告負擔。 
本判決第一項得假執行。
原告其餘假執行之聲請駁回。
    事  實  及  理  由
一、按「行政機關、司法機關及軍法機關所製作必須公示之文書
    ，不得揭露被害人之姓名、出生年月日、住居所及其他足資
    識別被害人身分之資訊。」此性侵害犯罪防治法第12條第2
    項定有明文；又按「裁判及其他必須公示之文書，不得揭露
    足以識別被害人身分之資訊。如確有記載之必要，得僅記載
    其姓氏、性別或以使用代號之方式行之。法院依前項規定使
    用代號者，並應作成該代號與被害人姓名對照表附卷。」此
    法院辦理性侵害犯罪案件應行注意事項第3 點亦定有明文。
    本件原告起訴主張被告所涉侵權行為之事實，乃係犯性侵害
    犯罪防治法第2 條所定之罪名，依上開說明，法院裁判自不
    得揭露被害人足以識別其身分之資料。本院乃將原告甲女之
    姓名隱匿，並將甲女真實姓名相關資料密封附卷，合先敘明
    。
二、原告主張：原告甲女係輕度精神障礙之成年女子（民國51年
    6 月生，真實姓名、年籍詳卷），被告蔡寬忠是原告之遠親
    ，詎於98年11月12日晚上，在屏東縣崁頂鄉之崁頂鄉公所附
    近相遇，適甲女騎乘腳踏車準備返家，被告則騎乘機車在甲
    女後方跟隨，二人騎至屏東縣崁頂鄉○○路，被告邀原告搭
    乘其機車，原告遂由被告搭載，嗣於同日晚上8 時許，被告
    騎乘機車至屏東縣崁頂鄉○○村○○路旁墳墓邊農田時，向
    原告稱因內急需停車小解後，竟無視甲女之反抗及拒絕，在
    上開農田，強行將甲女壓倒在地，並以陰莖插入甲女陰道，
    而以此強暴方式對甲女強制性交1 次，被告上開強制性交之
    行為，業經鈞院99年度訴字第905 號刑事判決被告有期徒刑
    9 年。按「因故意或過失，不法侵害他人之權利者，負損害
    賠償責任。故意以背於善良風俗之方法，加損害於他人者亦
    同。」、「不法侵害他人之身體、健康、名譽、自由、信用
    、隱私、貞操，或不法侵害其他人格法益而情節重大者，被
    害人雖非財產上之損害，亦得請求賠償相當之金額。」此民
    法第184 條第1 項、第195 第1 項前段分別定有明文。被告
    對原告為強制性交，不法侵害原告身體、自由，原告因此感
    到羞辱，精神上受有莫大之痛苦，爰依上開規定「請求被告
    賠償原告非財產上之損害等情。並聲明：(一)被告應給付原告
    甲女60萬元及自起訴狀繕本送達翌日起至清償日止按週年利
    率百分之五計算之利息。(二)訴訟費用由被告負擔。(三)願供擔
    保，請准宣告假執行。
三、被告則以：被告固於上開時、地有與原告發生性交行為，惟
    此係原告同意而為，被告並未違反原告的意願等語置辯。並
    聲明：(一)請求駁回原告之訴。(二)訴訟費用由原告負擔。
四、經查，被告於上開時、地，無視甲女之反抗及拒絕，強行將
    甲女壓倒在地，以將陰莖插入甲女陰道之方式，對甲女強制
    性交1 次乙節，業經被告於本院99年度訴字第905 號被告妨
    害性自主案件（下稱刑事案件）警詢時坦承不諱（見刑事案
    件警卷第3 - 6 頁），核與原告於刑事案件警詢、偵訊及本
    院刑事庭審理時所證遭被告強制性交之情節（見警卷第7至
    10頁；偵查卷第14至15頁；本院刑事卷第54頁至第57頁背面
    ），互核相符。又原告為警於其內褲上採集之檢體，經送內
    政部警政署刑事警察局鑑定，鑑定結果為：「送檢之被害人
    內褲標示00000000處精子細胞層DNA 與涉嫌人蔡寬忠DNA-ST
    R 型別相符，該型別在臺灣地區中國人分布機率預估為4.46
    ×10之負18次方。」等語，亦有刑事案件證物採驗紀錄表、
    內政部警政署刑事警察局99年7 月5 日刑醫字第0990085572
     號 鑑定書各1 份在卷可稽（見偵查卷第17、52頁、第52頁
    背面）。再依本院卷存中華民國身心障礙手冊1 紙，可知原
    告甲女為輕度精神障礙之人，此外，原告於案發後不久98年
    11月30日曾至安泰醫院進行精神鑑定，亦認原告精神障礙足
    以影響其日常生活，其行為表現明顯異於常，有刑事卷存安
    泰醫療社團法人安泰醫院99年10月18日99東安醫字第671 號
    函暨所附甲女精神科臨床心理衡鑑報告各1 份可憑（見本院
    刑事卷第25、27頁、第27頁背面），而原告於日常生活上有
    反應遲鈍、說話口吃、重複表達等節，業經證人劉存妙於刑
    事案件本院刑事庭審理時證述明確（見本院刑事卷第37頁背
    面、第38頁），在在可證案發當日被告在與甲女之對話、互
    動中，應可認識甲女有認知能力不足之情。被告雖以前詞置
    辯，惟原告於事後在夜晚獨自1 人離去乙事，為被告於上開
    刑事案件警詢時陳述明確，衡諸常情，倘原告係自願與被告
    發生性交，豈有不讓被告載去騎腳踏車而於暗夜一人獨行之
    理，是被告所辯，顯無可採。準此，被告對具精神障礙之原
    告強制性交乙節，應可認定。
五、本件應審酌者為原告得否請求被告賠償非財產上損害？如可
    ，金額以若干為適當？茲說明如下：
  (一)按「因故意或過失，不法侵害他人之權利者，負損害賠償責
    任。故意以背於善良風俗之方法，加損害於他人者亦同。」
    、「不法侵害他人之身體、健康、名譽、自由、信用、隱私
    、貞操，或不法侵害其他人格法益而情節重大者，被害人雖
    非財產上之損害，亦得請求賠償相當之金額。」此民法第18
    4 條第1 項、第195 第1 項前段分別定有明文。本件被告既
    因上開強制性交行為侵害原告身體、自由等法益，自屬不法
    之侵害，應負賠償之責，是原告訴請賠償非財產上損害，自
    屬有據。
  (二)次按精神慰藉金之賠償，係藉金錢之給付使被害人在精神上
    所受之痛苦為適當之補償，其給付之標準應斟酌被告、被害
    人暨其父、母、子、女及配偶之身分、地位、資力、加害程
    度及其他各種情形核定相當之數額。查原告為國中畢業，在
    家擔任家庭主婦，並未在外工作，未擔任公司負責人、監察
    人，亦未擔任民意代表；被告國中畢業，目前無工作，未擔
    任公司負責人、監察人，亦未擔任民意代表等情，業據兩造
    所不爭執，又原告名下並無不動產、股份、存款、車輛，而
    被告名下有房、地之不動產，有卷存稅務電子閘門財產所得
    調件明細表附卷可稽。本院審酌被告對原告為強制性交行為
    ，致原告身心受創，精神上受有相當之痛苦，且被告於本院
    審理期間並未就所為侵害行為對原告造成之損害，向原告致
    歉，亦未給付原告任何金錢賠償，暨上開兩造之學歷、身分
    、資產、所得及態度等情狀，認原告請求被告賠償非財產上
    損害以50萬元為適當，逾此金額，即不應准許。
  (三)末按遲延之債務，以支付金錢為標的者，債權人得請求依法
    定利率計算之遲延利息，慰撫金債權仍屬以支付金錢為標的
    ，故原告之請求，應自起訴狀繕本送達被告之翌日起算（最
    高法院69年台上字第746 號判例意旨參照）。從而，原告依
    民法第184 條第1 項、第195 條第1 項等規定，請求被告給
    付原告精神慰撫金500,000 元，及自起訴狀繕本送達翌日即
    99 年6月11日（於99年6 月10日送達被告，有送達證書在卷
    可證）起至清償日止，按週年利率5%計算之利息，為有理由
    ，應予准許。逾此部分即無理由，應予駁回。
六、本件原告勝訴部分，所命被告給付之金額未逾50萬元，應依
    民事訴訟法第389 條第1 項第5 款之規定，以職權宣告假執
    行（此部分原告假執行之聲請並無必要）。至原告敗訴部分
    ，其假執行之聲請已失所附麗，應駁回之。
七、本件事證已臻明確，兩造其餘主張、抗辯及所用之攻擊、防
    禦方法與舉證，核與本判決結果不生影響，爰不逐一論駁。
八、據上論結，本件原告之訴一部有理由，一部無理由，依民事
    訴訟法第79條、第389 條第1 項第5 款，判決如主文。
中    華    民    國   100    年    3     月    17    日
                  民事第一庭    法  官  曾吉雄
正本係照原本作成。
如對判決上訴，須於判決送達後二十日內向本院提出上訴狀，其
未表明上訴理由者，應於提出上訴後二十日內向本院補提理由書
狀。如委任律師提起上訴者，應一併繳納上訴審裁判費。
中    華    民    國   100    年    3     月    17    日
                                書記官  許倬維